臺灣板橋地方法院民事判決　九十年度訴字第一七七六號
　　原　　　告　開順實業有限公司
　　法定代理人　丙○○○
　　送達代收人　甲○○
　　被　　　告　華豐工業股份有限公司
　　法定代理人　乙○○
右當事人間請求給付承攬報酬事件，本院判決如左：
    主    文
被告應給付原告新台幣陸拾玖萬柒仟捌佰參拾伍元，及自民國九十年七月五日起至清
償日止按年息百分之五計算之利息。
訴訟費用由被告負擔八分之七，餘由原告負擔。
原告其餘之訴駁回。
本判決第一項於原告以新台幣貳拾肆萬供擔保後得假執行；但被告如於假執行程序實
施前，以新台幣陸拾玖萬柒仟捌佰參拾伍元為原告預供擔保，得免為假執行。
原告其餘假執行之聲請駁回。
    事    實
甲、原告方面：
一、聲明：求為判決被告應給付原告新臺幣（下同）七十九萬二千七百五十元，及自
    民國八十九年六月六日起至清償日止，按年息百分之五計算之利息；並陳明願供
    擔保請准宣告假執行。
二、陳述：
（一）原告自八十九年四月七日起陸續受被告之委託承作模具，模具之型號及價格分
      別為(1)890447，金額三十五萬元（下簡稱(1)模具）；(2)890448，金額五十一萬
      元（下簡稱(2)模具）；(3)890579，金額三十六萬元（下簡稱(3)模具），上開金
      額再含稅後，總計一百二十八萬一千元。其中(1)(2)模具部分，業經陸續於八十
      九年五月十二日及十四日試模完成，且經被告於同年五月十九日確認同意支付
      試模款項，則被告依模具要求書中備註二之規定，自應給付原告款項，後原告
      為求完美，再於同年五月二十九日再度試模，並將成品送交被告等待驗收，事
      後該二模具亦經客戶驗收，自可認原告已完成。而(3)模具亦經完成放電程序，
      經組合即可進行試模，即已完成百分之七十程度。
（二）詎原告依約製造完成(1)(2)模具及(3)模具完成百分之七十之際，被告竟於同年六
      月五日擅自進入原告之工廠取走上開模具，致原告損失慘重。從而本於承攬契
      約關係，被告自應將尚未給原告之承攬報酬共七十九萬二千七百五十元（原應
      給付一百十六萬七千六百元，再扣除已給付三十七萬四千八百五十元，尚餘七
      十九萬二千七百五十元）給付原告。
三、證據：提出請款單四紙、試模計價表二紙、協力廠模具要求書三紙、律師函一份
    。
乙、被告方面：
一、聲明：求為判決原告之訴駁回。
二、陳述：
（一）兩造間確曾締有承攬契約，由被告委託原告承作模具。被告並於組立圖完成後
      各給付定金十萬五千元、十五萬三千元及九萬九千元，及百分之五營業稅。惟
      關於(1)模具部分，曾於八十九年五月八日試模，但有多項缺失待改進，又約定
      於同月十三日試模，仍未改善，以致未完成試模程序。而(2)模具部分，各於八
      十九年五月十三日及十七日試模，亦未達標準，而未完成試模程序。至(3)部分
      ，則根本未進行試模。
（二）又原告於收受定金承作模具後，於均未完成試模之際，即因公司經營不善，經
      原告公司股東決議於八十九年六月五日解散，並告知其公司職員訴外人楊明宗
      等，是被告經楊明宗之通知前往原告處取走模具。蓋被告為確保工作物之品質
      ，暫予取回未完成之工作物，本欲待爾後原告再有能力復工取回繼續完成。但
      原告自六月五日決議解散後，即未出面協調解決未完成工作，顯見原告業違反
      契約無法完工，自無從再為承攬報酬之請求。
（三）原告因多次試模無法達到標準，又決議解散無法完成工作，被告迫於無奈，即
      繼續進行未完成工作，茲分別說明如下：
  １、關於(1)模具部分：花費鉗工二十小時，每小時四百元，合計八千元；ＣＮＣ九
      小時，每小時六百元，合計五千四百元；打光一小時半，每小時四百元，合計
      六百元；車床一小時，每小時四百元，合計再支出工資一萬四千四百元。另被
      告為原告公司給付予客戶熱澆道費用七萬八千三百四十八元，螺旋水套一千四
      百四十元，固定圈一百五十元，合計七萬九千九百三十八元。再為原告公司給
      付其客戶模座加工費八千元，打光費用二萬一千一百二十元，合計二萬九千一
      百二十元。最後將模具運回費用一百八十三元，連同定金，共支出二十二萬八
      千六百四十一元。綜上足證原告確未完成試模，而不得請求報酬。
  ２、關於(2)模具部分：被告為完成後續工作，替原告給付客戶模具零件熱澆道費用
      二萬六千二百二十元，導套定作費二百二十八元，電木四百九十元，固定圈訂
      一百五十元，油壓缸一千九百十八元，螺紋導套筒一批五千九百元，熱流板及
      加工四千一百五十元，合計三萬九千零五十六元。另加工費打光費用二千三百
      元，運費一百八十三元，總計連同定金，被告已支出十九萬四千五百三十九元
      。綜上足證原告確未完成試模，而不得請求報酬。
  ３、關於(3)模具部分：被告繼續完成後續工作，其中設計部分花費二十九小時，每
      小時五百元，合計一萬四千五百元；機工五小時，每小時四百元，共二千元，
      以上工資計一萬六千五百元。又因原告無法完成工作，被告遂將此部分工作，
      再委由訴外人勤億公司繼續完工，價格為十六萬元。另被告為原告給付客戶Ｃ
      ＮＣ加工費八萬七千九百二十四元，另試模費三千八百九十六元，運費九百三
      十四元。綜上，此模具並未實施試模，原告主張已完成百分之七十，顯與事實
      不符，而無可採。
三、證據：提出訂購單三紙、報價單三紙、模具檢討書五紙、不起訴處分書一份、工
    時日報表二紙、請款單四紙、送貨單十二紙、估價單十紙、統一發票一紙、出貨
    單三紙、試模明細表二紙。
    理    由
一、本件原告主張，兩造間締有承攬契約，約定由原告承作(1)(2)(3)模具，金額各為三
    十五萬元、五十一萬元、三十六萬元，再含百分之五營業稅後，總計一百二十八
    萬一千元。原告依約完成(1)(2)模具部分之試模及(3)模具完成百分之七十後，被告
    竟未經原告同意擅取走前開三模具。計扣除被告已給付之三十七萬四千八百五十
    元後，被告尚應給付原告七十九萬二千七百五十元。經屢催仍未獲付置理，為此
    本於契約關係提起本訴，請求被告給付本件承攬報酬及遲延利息等情。被告則以
    ，關於(1)(2)模具部分，原告並未完成試模，而(3)模具部分，則根本未試模，被告
    並因修補而支出及代墊多項費用，原告既未完成工作物，依約定自不得請求本件
    承攬報酬云云為辯。
二、經查兩造對於：彼等間就(1)(2)(3)模具締有承攬契約，約定報酬含稅共一百二十八
    萬一千元，被告已支付其中三十七萬四千八百五十元（三十五萬七千元定金，再
    加百分之五營業稅），並於八十九年六月五日至原告工廠取走系爭模具；原告公
    司於八十九年六月五日經股東以非正式會議決議解散，但未向主管機關登記解散
    。然於同日被告取走模具之際，已喪失繼續完工之能力，嗣更向主管機關申請歇
    業，迄目前仍處歇業狀態；關於(1)模具部分，於八十九年五月八日、五月十三日
    、五月二十三日試模後，再約定於五月二十九日模；關於(2)模具部分，於八十九
    年五月十三日、五月十七日試模後後，加註完成日期五月二十二日下班前；關於
    (3)模具部分，尚未進行試模等情，為兩造所不爭執，並有請款單二紙、訂購單及
    模具要求書、報價單各三份、公司基本資料查詢卡一紙及有檢討書五紙在卷可佐
    ，堪認為真實。
三、按承攬之工作，以承攬人個人之技能為契約之要素者，如承攬人死亡，或非因其
    過失致不能完成其約定之工作時，其契約為終止。工作物已完成部分，於定作人
    有用者，定作人有受領及給付相當報酬之義務，民法第五百十二條定有明文。依
    前所述，本件原告公司既於八十九年六月五日已喪失繼續完成工作物之能力，按
    諸民法第五百十二條之立法意旨，應得類推適用於法人喪失繼續營業之情況。是
    系爭承攬契約類推適用前開法條之結果，應於八十九年六月五日當然終止，如工
    作物對定作人為有用者，定作人應受領，並交付相當之報酬，不得以工作物未完
    成，或未達約定各期付款條件，而拒絕給付已完成部分之報酬。即被告辯以，依
    兩造約定試模後交付百分之三十報酬（第二期款），客戶認同驗收再交付百分之
    三十報酬（尾款），系爭模具，既均未經正式完成試模，原告自不得請求第二期
    款及尾款云云，應有可議。蓋系爭模具，既經定作人取走，按諸一經驗法則，應
    屬對定作人有用。故本件承攬報酬之給付，非依兩造原約定承攬報酬給付方式定
    之，而應按工作物完成之比例定之，先此敘明。
四、茲就三件模具分述如下：
（一）關於(1)模具：
  １、原告主張已完成全部工作云云，然為被告所否認，原告自應就已完成工作物之
      利己事實負舉證之責。經查原告主張(1)模具已完工，無非以被告已簽收原告出
      具第二期款請款單為據，並提出請款單一紙為證。惟觀諸原告所提請款單，雖
      有被告員工簽收字樣，但未載試模完成。是得否單憑該紙單據即認已試模完成
      ，已非無議。況其上日期係載「八十九年五月十九日」，而依前所述，關於(1)
      模具，既可認至少於五月二十三日及二十九日均尚排定試模等情，更難認請款
      單之簽收日即試模完成日，此外，原告復未提出其餘已完工之證據以供本院審
      酌，其請求被告應給付完全之報酬一節，應無可採。
  ２、再依被告所辯其取回模具後，尚花費鉗工二十小時，每小時四百元，合計八千
      元；ＣＮＣ九小時，每小時六百元，合計五千四百元；打光一小時半，每小時
      四百元，合計六百元；車床一小時，每小時四百元，合計再支出工資一萬四千
      四百元。另被告為原告公司給付予客戶熱澆道費用七萬八千三百四十八元，螺
      旋水套一千四百四十元，固定圈一百五十元，合計七萬九千九百三十八元。再
      為原告公司給付其客戶模座加工費八千元，打光費用二萬一千一百二十元，合
      計二萬九千一百二十元。最後將模具運回費用為一百八十三元等情。其中被告
      代原告支付予客戶（即原告之下包）之報酬，於被告取回模具前，均已施作完
      成一節，觀諸原告所提出之送貨單二紙及估價單七紙記載之日期可明，且為被
      告所不爭執，故被告稱為「代付工資」。是此部分可認屬被告取回工作物時已
      完工部分（被告主張代付之項目及金額部分，與本件承攬報酬之計算無涉，應
      另由被告以其他法律關係向向原告為請求，附此敘明）。而被告自認工資再為
      支出部分，共計一萬四千四百元，加上運費一百八十三元，合計一萬四千五百
      八十三元。綜上，經本院調查之結果，原告雖未能列舉(1)模具完工之程度，然
      被告自認為完工所再為之支出既僅一萬四千五八十三元，本件應可認扣除被告
      自認部分外之工作，已經完成。即關於(1)模具原告得請求之報酬為三十五萬二
      千一百八十八元（已含百分之五營業稅）（000000-00000=335417；
      335417x1.05  =352188），扣除被告已支付之十一萬零二百五十元（定金十萬
      五千元，再加百分之五營業稅），共計尚得請求二十四萬一千九百三十八元（
      000000- 000000=241938）。
（二）關於(2)模具：
  １、原告亦主張已完工，提出同前之請款單為證。然依前所述，單憑該紙單據僅得
      認定原告已經請款，而無得為試模完成之推認。且關於(2)模具部分，於八十九
    　年五月十三日、五月十七日試模後後，尚於檢查單上加註完成日期五月二十二
    　日前等情，依前所述，復可認屬真正，更難認請款單之簽收日即試模完成日，
    　此外，原告復未提出其餘已完工之證據以供本院審酌，其請求被告應給付完全
　    之報酬一節，應無可採。
  ２、再依被告所辯其取回模具後，尚替原告給付客戶模具零件熱澆道費用二萬六千
      二百二十元，導套定作費二百二十八元，電木四百九十元，固定圈訂一百五十
      元，油壓缸一千九百十八元，螺紋導套筒一批五千九百元，熱流板及加工四千
      一百五十元，合計三萬九千零五十六元。另加工費打光費用二千三百元，運費
      一百八十三元。其中「代付工資」部分，已如前述，與本件承攬報酬無涉。而
      被告自認工資再為支出部分，共計二千三百元，加上運費一百八十三元，合計
      二千四百八十三元。綜上，經本院調查之結果，原告雖未能列舉(2)模具完工之
      程度，然被告自認為完工所再為之支出既僅二千四百八十三元，本件應可認扣
      除被告自認部分外之工作，已經完成。即關於(2)模具原告得請求之報酬為五十
      三萬二千八百九十三元（已含百分之五營業稅）（000000-0000=507517；
      507517x1.05  =532893），扣除被告已支付之十六萬零六百五十元（定金十五
      萬三千元，再加百分之五營業稅），共計尚得請求三十七萬二千二百四十三元
      （000000- 000000=372243）。
（三）關於(3)模具部分：
  １、原告主張已完工百分之七十，無非執：依被告所提出訴外人錦輝實業有限公司
      之請款單，可證明六月三日由原告委託其進行放電加工，同年六月八日轉交於
      被告；另由模具系五月六日訂製，原訂六月十三日試模，被告於六月五日取走
      模具，亦可認約完成百分之七十為由，並提出報價單二紙為證。然查放電加工
      完成可否即認完成百分之七十，已有可疑；遑論交付亦難認等同完成。至依工
      作日程推算工作物完工程度，亦無所據。此外，原告復未提出其餘已完成百分
      之七十之證據以供本院審酌，其請求被告應給付百分之七十報酬一節，應無可
      採。
  ２、再依被告所辯其取回模具後，其為繼續完成後續工作，其中設計部分花費二十
      九小時，每小時五百元，合計一萬四千五百元；機工五小時，每小時四百元，
      共二千元，以上工資計一萬六千五百元。又因原告無法完成工作，被告遂將此
      部分工作，再委由訴外人勤億公司繼續工，價格為十六萬元。另被告為原告給
      付客戶ＣＮＣ加工費八萬七千九百二十四元，另試模費三千八百九十六元，運
      費九百三十四元。其中「代付工資」部分，如前述，應由被告另向原告請求，
      而與本件承攬報酬無涉。而被告自認工資再為支出部分，共計一萬六千五百元
      ，加上運費九百三十四元、轉包第三人繼續完成工資十六萬元及試模費三千八
      百九十六元，合計十八萬一千三百三十元。綜上，經本院調查之結果，原告雖
      未能列舉(3)模具完工之程度，然被告自認為完工所再為之支出既為十八萬一千
      三百三十元，本件應可認扣除被告自認部分外之工作，為已完成部分。即關於
      (3)模具原告得請求之報酬為十八萬七千六百零四元（已含百分之五營業稅）（
      000000-000000=178670；178670x1.05  =187604），扣除被告已支付之十萬三
      千九百五十元（定金九萬九千元，再加百分之五營業稅），共計尚得請求八萬
      三千六百五十四元（000000- 000000=83654）。
五、從而，原告依契約關係請求被告給付報酬為六十九萬七千八百三十五元（
    241938+372243+83654=697835），及自支付命令送達翌日（即九十年七月五日）
    起至清償日止，按年息百分之五計算之利息，為有理由。逾此部分之請求（其中
    關於遲延利息部分，本件因屬承攬契約當然終止後之報酬請求權，依民法第二百
    五十四條規定，應於催告給付仍不為給付後，始為遲延，附此敘明。），為無理
    由，應予駁回。
六、兩造均陳明願供擔保，聲請宣告假執行或免為假執行，經核原告勝訴部分，並無
    不合，爰分別酌定相當之擔保金額准許之；至原告敗訴部分，其假執行之聲請，
    已失所附麗，應併駁回。
據上論斷：原告之訴為一部有理由，一部無理由，並依民事訴訟法第七十九條但書、
第三百九十條第二項、第三百九十二條，判決如主文。
中　　　華　　　民　　　國　　九十一　　年　　　一　　　月　　二十四　　日
                                  臺灣板橋地方法院民事第一庭
~B法　官　黃信滿
右為正本係照原本作成。
如對本判決上訴，須於判決送達後二十日內向本院提出上訴狀。
中　　　華　　　民　　　國　　九十一　　年　　　一　　　月　　二十四　　日
~B書記官　吳美瑤
